【裁判字號】    97,交抗,1130
【裁判日期】    970912
【裁判案由】    違反道路交通管理處罰條例
【裁判全文】
臺灣高等法院交通事件裁定            97年度交抗字第1130號
抗  告  人
即受處分人  甲○○
上列抗告人因違反道路交通管理處罰條例案件，不服臺灣臺北地
方法院，中華民國97年7月31日所為裁定（97年度交聲字第358號
），提起抗告，本院裁定如下：
    主  文
抗告駁回。
    理  由
一、聲明異議意旨略以：臺北縣新店市○○路往臺北方向行駛路
    段，無論於道路表面或兩旁均無任何交通號誌提醒駕駛人速
    限為何，此業經抗告人即受處分人甲○○於接獲罰單後再次
    前往確認無誤，而該違規地點前250 公尺處之限速60公里號
    誌，係於民國96年12月間始設置，執法者竟以新設之交通標
    誌作為受處分人在設置前之違規處罰依據，其執法之合法性
    誠有疑義等語。
二、原裁定略以：受處分人甲○○於96年10月13日上午10時48分
    許，駕駛其所有之車牌號碼CH-2172 號自用小客車，行經臺
    北縣新店市○○路往臺北方向之最高速限60公里路段時，為
    設置於路旁之固定式雷達測速儀以拍照方式測得其行車速度
    達76公里。原處分機關乃依道路交通管理處罰條例第40條規
    定裁處受處分人罰鍰新台幣（下同）1600元。受處分人雖辯
    稱上開地點在前揭違規時間尚未設置速限標誌云云，然上開
    受處分人違規地點之速限為60公里， 且該路段於96年10月1
    日前即已設置速限標誌共五組，分別為「親情河濱公園路口
    前、中央路口前二百公尺處、中央路口、北新游泳池前即中
    正路口前」等情，有臺北縣政府97年4 月30日北府交工字第
    0970256372號函1 件附卷可稽。又駕駛人行經無速限標誌者
    之路段，行車時速不得超過50公里，此為道路交通安全規則
    第93條第1項第1款所明定，亦為駕駛人所應知之事項，參以
    受處分人並不否認有於前揭時地駕駛車輛時速達76公里等情
    ，堪認受處分人確有上開超速之違規。是受處分人上開所辯
    ，尚無足取。原處分機關之裁罰固非無見，惟違反道路交通
    管理處罰條例第40條之行為，尚須依同條例第63條第1項第1
    款之規定並予記違規點數一點，原處分機關於裁決書之處罰
    主文欄上漏未記載記違規點數一點，於法尚有未合，因而撤
    銷原處分，並依據道路交通管理處罰條例第40條、第63條第
    1項第1款之規定，裁處罰鍰1600元， 並記違規點數1點等語
    。
三、抗告意旨略以：環河快速道路並非一般市區道路，且臺灣快
    速道路速限各有不同，抗告人於收到告發單後至同路段查看
    ，由中安橋往臺北方向接環河快速道路至秀朗橋下，完全沒
    有任何交通號誌設置，也沒有固定測速照相設置，不知臺北
    縣政府交工處函文所謂北新游泳池前設置標誌係位於何處，
    又本件亦有照相舉發，而250 公尺內未有任何標誌的設置之
    違誤，又依照片所示，上開路段係於96年12月始設置速限60
    公里之新標誌，則執法者為何以新設之交通標誌當作為設置
    前之違規處罰依據，且抗告人聲明異議，卻遭加重其罰則，
    即有不當等語。
四、經查：
  (一)受處分人於96年10月13日上午10時48分許，駕駛其所有之車
    牌號碼CH-2172 號自用小客車，行經臺北縣新店市○○路往
    臺北方向之最高速限60公里路段時，為設置於路旁之固定式
    雷達測速儀以拍照方式測得其行車速度達76公里，原處分機
    關乃依道路交通管理處罰條例第40條規定，處以罰鍰1600元
    等情，有台北縣政府警察局北縣警交字第CG0000000 號舉發
    違反道路交通管理事件通知書、 臺北縣政府警察局97年1月
    18日北縣警交字第0970004546號函及臺北縣政府97年4 月30
    日北府交工字第0970256372號函各1件附卷可稽， 且為受處
    分人於聲明異議狀中所不爭執（見原審卷第5頁）， 堪信為
    真實。
  (二)按行車速度，依速限標誌或標線之規定，無速限標誌或標線
    者，行車時速不得超過50公里。但在未劃設車道線、行車分
    向線或分向限制線之道路，或設有快慢車道分隔線之慢車道
    ，時速不得超過40公里，道路交通安全規則第93條第1項第1
    款定有明文。次按標誌、標線、號誌之設置、養護及號誌之
    運轉，由主管機關依其管轄辦理之，道路交通標誌標線號誌
    設置規則第4條第1項亦定有明文。換言之，速限標誌的劃設
    ，立法者原則上賦予主管機關有設置與否之裁量權，僅於主
    管機關未設置速限標誌時，設有駕駛人之行車時速不得超過
    50公里之通則性規範，是縱主管機構未設置有速限標誌，駕
    駛人依規定仍受有行車速限之限制，要不得以行車路段未經
    設置速限標誌為由，而免其責任。故受處分人以該路段在上
    開違規時間尚未設速限標誌，且該速限標誌係事後設置云云
    為由提起抗告，自無可採。
  (三)又原審法院撤銷原處分，係認原處分機關漏未裁罰違規記點
    ，尚有違誤，乃自為適法之裁定，並未逾越原處分機關所舉
    發之違規事實，且依道路交通管理處罰條例第87條第2 項規
    定，法院受理受處分人不服主管機關所為之處罰聲明異議，
    以裁定為之，即地方法院對於原處分機關之處分有實質審查
    權，包括糾正原處分之認事用法不當而自為適法之裁定。故
    原審僅係另為適法之裁定，並非加重受處分人之處罰，受處
    人主張其聲明異議，卻遭加重其罰則，即有不當云云，顯有
    誤會。
五、綜上所述，原法院因認本件受處分人聲明異議固無理由，惟
    原處分既有漏未予違規記點之違法，而予撤銷，並自為裁定
    處罰鍰1600元，加記違規點數1 點，經核並無不當。抗告意
    旨指摘原裁定不當，為無理由，應予駁回。
六、據上論結，應依道路交通案件處理辦法第26條，刑事訴訟法
    第412條，裁定如主文。
中    華    民    國    97    年    9     月    12    日
                        交通法庭審判長法  官  何菁莪
                                      法  官  江振義
                                      法  官  李麗珠
以上正本證明與原本無異。
不得再抗告。
                                      書記官  陳禹任
中    華    民    國    97    年    9     月    15    日


司法院資訊處製作；財團法人民間司法改革基金會備份。
